【裁判字號】    90,訴,327
【裁判日期】    900808
【裁判案由】    違反槍砲彈藥刀械管制條例
【裁判全文】
臺灣嘉義地方法院刑事判決                            九十年度訴字第三二七號
    公  訴  人  臺灣嘉義地方法院檢察署檢察官
    被      告  甲○○
    選任辯護人  蔡碧仲律師
                吳碧娟律師
                楊瓊雅律師
    被      告  丙○○
右列被告因違反槍砲彈藥刀械管制條例案件，經檢察官提起公訴（九十年度偵字第八
五二號），本院判決如左：
    主  文
甲○○未經許可，持有可發射子彈具有殺傷力之土造霰彈槍，處有期徒刑貳年貳月，
併科罰金新臺幣玖萬元，罰金如易服勞役，以銀元佰元即新臺幣玖佰元折算壹日，
；又以加害身體之事，恐嚇他人致生危害於安全，處有期徒刑肆月。應執行有期徒刑
貳年伍月，併科罰金新臺幣玖萬元，罰金如易服勞役，以銀元佰元即新臺幣玖佰元
折算壹日。
扣案之土造霰彈槍壹枝（槍枝管制編號0000000000），沒收之。
丙○○無罪。
    事  實
一、甲○○於民國八十九年十月底時即持有土造霰彈槍一枝（槍枝管制編號：000
    0000000）及霰彈子彈一發（內含彈頭八粒），將之藏放在嘉義縣太保市
    後庄里三鄰後庄三十之三號倉庫內，並於偵查中、及本院審判時就其持有之前揭
    槍、彈來源供述不實。緣甲○○與乙○○曾因汽車毀損之事有所糾紛，而懷恨在
    心，竟於九十年一月十九日晚上十一時許，駕駛車牌號碼Ｙ六─六五七九號自小
    客車前至前揭倉庫內拿取上開槍、彈，將槍、彈置放在上開自小客車駕駛座椅下
    後，旋駕駛該小客車至嘉義市○○路「歌神ＫＴＶ」，與不知情之丙○○會合，
    並向丙○○佯稱：要去找朋友，開車會累，由劉某駕車等語，而換由丙○○駕駛
    該小客車，甲○○則坐在該小客車後座，嗣於九十年一月二十日凌晨一時二十分
    許，丙○○依甲○○指示車行至嘉義縣朴子市竹村里朴子工業區○○街三號前，
    乙○○所有車號ＵＱ─五九八九號自小客車停放處，甲○○乃基於開槍示警，以
    加害身體之事及毀損之犯意，從小客車後座處，由後拿取置放在駕駛座椅底下之
    上開槍、彈，並朝乙○○之前開車輛射擊一發霰彈，造成乙○○所有之小客車後
    檔風玻璃碎裂，後行李箱右方板金多處凹陷（毀損部分未據被害人提起告訴），
    經在附近聽見槍擊聲之乙○○前至屋外查看，發現車輛遭開槍射擊，而心生畏懼
    ，致生危害於安全。乙○○見狀後，乃報警循線於當日中午十二時許，在嘉義市
    中凵與安和街口查獲甲○○，並由甲○○帶警於同日下午一時許，前至嘉義市○○路二七號十樓四住處起獲該土製霰彈槍一枝，並經警在嘉義縣朴子市竹村里朴
    子工業區○○街三號前，乙○○所有車號ＵＱ─五九八九號自小客車上及其停放
    處附近，扣得擊發後之霰彈彈頭八粒。
二、案經嘉義縣警察局朴子分局報請臺灣嘉義地方法院檢察署檢察官偵查起訴。
    理  由
壹、有罪部分：
一、右揭犯罪事實，除有關槍、彈來源供述不實外，其餘業據被告坦承不諱，核與同
    案被告丙○○供述之情節相符，並與被害人乙○○指述之情節一致，而就乙○○
    前揭小客車如何遭槍擊乙節，復經證人李嘉逢證述在卷，互核符合，是被告甲○○前揭自白，核與事實相符，自堪採信。至於被告甲○○於偵查中供稱前揭槍、
    彈，係其姑丈朱福田的（偵查卷第四十九頁背面），於本院追查時再供稱：「（
    問：槍是誰的？）我姑丈朱福田的。」、「（問：槍何時交給你？）八十九年十
    一月底，寄放在我大哥開設在太保市某工廠，是寄放給我的，我大哥他不知道。
    」（以上見本審卷第二十六頁）、「（問：朱福田現在人呢？）在十二月死亡，
    只知道住在北港。」（本審卷第三十二頁）、「（問：你何時開始放在那裡？）
    八十九年十月底就放在那裡，一直都沒有動。」（本審卷第七十七頁）等語。惟
    查：
    （一）被告究竟於八十九年十一月底或十月底受託寄藏前揭槍、彈？其前後供述
          已有不一。
    （二）朱福田早於八十九年九月二十五日即已死亡，此有其除戶之戶籍謄本一份
          在卷可按（本審卷第七十頁），被告甲○○豈有可能於八十九年十月底或
          十一底，受朱福田之託寄藏槍、彈，顯見被告甲○○就該槍彈來源供述不
          實甚明。
    （三）再者，被告甲○○於本院（本審卷第三十二頁）、警訊（本審卷第五十二
          頁背面第九行）迭次供稱朱福田係於八十九年十二月死亡等語，此不惟已
          與上開事實有違，況朱福田既為被告甲○○姑丈，理應至親，苟如被告呂
          志鴻所言，朱福田曾將前揭槍、彈，託交被告甲○○保管屬實，則衡情渠
          等間感情應係甚篤，兼復本案事發時係為九十年一月二十日，被告甲○○
          豈有迭次誤認朱福田死亡時間之理，可見，被告就其槍、彈來源，堅不吐
          實，要無疑義。
    另扣案之土造霰彈槍一枝（槍枝管制編號：0000000000），經送鑑定
    結果，認該槍係由具擊發機構之木質槍身加裝金屬槍管而成之土造霰彈槍，可供
    擊發十二GAUGE霰彈使用，機械性能良好，認具殺傷力等情，此有內政部警政署
    刑事警察局鑑驗通知書一紙附卷可按。而槍枝擊發子彈，至少足以對人之身體產
    生危害，此揆諸生活經驗法則自明。被告甲○○持上開槍彈擊發毀損乙○○所有
    器物示警，客觀上已足認定係以加害身體之事，恐嚇乙○○，致生危害於安全至
    明。此外，復有擊發後之霰彈彈頭八粒扣案可資佐證，並有被害人乙○○遭槍擊
    受損後之車輛照片、被告所駕駛之前揭車輛照片附卷足憑，事證已臻明確，被告
    甲○○前揭犯行，洵堪認定。
二、核被告甲○○所為，係犯槍砲彈藥刀械管制條第十一條第四項未經許可持有可發
    射子彈具有殺傷力之槍枝罪、同條例第十二條第四項未經許可持有子彈罪及刑法
    第三百零五條恐嚇危害安全罪名。被告甲○○一持有行為觸犯未經許可持有可發
    射子彈具有殺傷力槍枝罪及未經許可持有子彈罪，為想像競合犯，應從較重之未
    經許可持有可發射子彈具有殺傷力槍枝罪處斷。又被告甲○○於八十九年十月底
    ，持有上開槍、彈時，顯然並未意圖供本案恐嚇犯行所用，是其所犯上開未經許
    可持有可發射子彈具有殺傷力槍枝罪及恐嚇罪，犯意個別，行為互殊，應分論併
    罰。復按槍砲彈藥刀械管制條例第十八條第四項前段固規定：犯本條例之罪，於
    偵查或審判中自白，並供述全部槍砲、彈藥、刀械之來源及去向，因而查獲者，
    減輕或免除其刑。惟被告就前揭槍、彈來源，既已供述不實，有如上述，是被告
    甲○○雖有帶警起獲上開槍枝，自難邀前揭法文寬典，爰依同條項後段即供述來
    源不實，加重其刑。爰審酌被告甲○○持有槍、彈，並持以恐嚇，且擊發一槍，
    嚴重危害社會治安，及犯罪之動機、手段、目的、生活狀況、犯罪所生之損害，
    及犯罪後已坦承大部分犯行，態度良好，已與被害人乙○○達成和解，有和解書
    一份在卷可憑等一切情狀，分別量處如主文所示之刑，並就科處罰金部分諭知易
    服勞役之折算標準，併定其應執行之刑。
三、按槍砲彈藥刀械管制條例第十九條雖規定：「犯第七條、第八條、第十條、第十
    一條、第十二條第一項至第三項、第十三條第一項至第三項之罪，經判處有期徒
    刑者，應於刑之執行完畢或赦免後，令入勞動場所，強制工作，其期間為三年。
    」惟該規定，業經大法官會議於八十七年十二月十八日以釋字第四七一號解釋，
    認該規定不問對行為人有無預防矯治其社會危險性之必要，一律宣付強制工作三
    年，限制其中不具社會危險性之受處分人之身體、自由部分，其所採措施與所欲
    達成預防矯治之目的及所需程度，不合憲法第二十三條所定之比例原則，應自該
    解釋公布之日之起不予適用，犯該條例第十九條第一項所列舉之罪，依個案情節
    符合比例原則部分，固應適用該條例宣告保安處分，至不符合部分，而應宣告保
    安處分者，則仍由法院斟酌刑法第九十條第一項規定之要件，依職權為之。經查
    ，本案被告甲○○前此並無刑事前科，此有臺灣嘉義地方法院檢察署被告刑案資
    料查註紀錄表一份附於偵查卷可稽，是其並非有犯罪之習慣性或常業性，與保安
    處分中之強制工作，係在對矯治有犯罪習性之常業犯、習慣犯，或欠缺工作觀念
    ，遊盪或懶惰成習，使之學習一技之長及正確謀生觀念，俾其日後重返社會，從
    事正當工作者不同，且本院對其已判處如主文所示之刑，應足對其儆懲，令其思
    過向善，而收刑罰之效，亦符合罪刑相當之原則，若再宣告強制工作三年，恐矯
    枉過正，不利於其服刑後適應社會之狀況，因此本院認本件尚無諭知被告強制工
    作之必要，併予敘明。
四、至於扣案之土造霰彈槍一枝（槍枝管制編號：0000000000）為違禁物
    ，應依刑法第三十八條第一項第一款規定沒收。又按物之能否沒收，應以裁判時
    為準。本案判決時，被告甲○○所擊發霰彈一顆，因擊發所餘之八粒彈頭，已不
    屬違禁物，自無庸宣告沒收，附此敘明。另被告甲○○所持有之霰彈僅有一發，
    因射擊結果，而遺留有彈頭八粒等情，此據被告甲○○供述在卷，並有扣押書附
    卷足憑，且觀全卷證資料，鑑定單位並未擊發測試子彈，是公訴人認被告持有十
    六發以上之霰彈子彈，容有誤認，併予指明。
貳、無罪部分：
一、公訴意旨略以：被告丙○○與被告甲○○基於共同犯意聯絡，二人於九十年一月
    二十日凌晨一時二十分許，由丙○○駕駛車號Ｙ六─六五七九號自小客車內載甲○○，呂某並未經許可，持具有殺傷力之土造霰彈槍一枝及霰彈子彈十六發以上
    ，至嘉義縣朴子市竹村里朴子工業區○○街三號前乙○○所有車號ＵＱ─五九八
    九號自小客車停放處，由甲○○開槍射擊乙○○之前開車輛，致該車之後檔風玻
    璃碎裂，後行李箱右方板金多處凹陷（毀損部分未據被害人提出告訴）。經在附
    近之乙○○聽見槍擊聲後至屋外查看，發現車輛遭開槍射擊，而心生畏懼，因認
    被告丙○○涉犯槍砲彈藥刀械管制條第十一條第四項未經許可持有可發射子彈具
    有殺傷力之槍枝、同條例第十二條第四項未經許可持有子彈及刑法第三百零五條
    恐嚇危害安全罪嫌等語。
二、按犯罪事實應依證據認定之，無證據不得推定其犯罪事實，刑事訴訟法第一百五
    十四條定有明文；再事實之認定應憑證據，如未能發現相當證據或證據不足以證
    明，自不能以推測或擬制之方法，以為裁判基礎，亦經最高法院著有四十年台上
    字第八十六號判例足按。
三、本件公訴意旨認為被告丙○○涉犯前揭罪嫌，無非係以：被害人乙○○指述、證
    人李嘉逢證述，及扣案之霰彈槍為一長槍，不易隱藏，被告甲○○攜帶前開槍械
    時，被告丙○○既然在旁，其應知被告甲○○攜帶槍械之事，且被告甲○○甚或
    供承前開槍械是被告丙○○所有，且警方查扣槍械之地點為嘉義市○○路二七號
    十樓，亦為被告丙○○居住地。又本件經以控制問題法及混合問題法對於被告丙○○實施測謊結果，被告丙○○對於未參與開槍一事，經測試呈情緒波動反應，
    研判有說謊等語，為其論據。惟訊之被告丙○○堅決否認有何右揭犯行，辯稱：
    伊並不知道被告甲○○有攜帶槍枝，亦不知甲○○要開槍等語
四、惟查：
    （一）事發當日被告甲○○係先駕駛車牌號碼Ｙ六─六五七九號自小客車前至前
          揭倉庫內拿取上開槍、彈，將槍、彈置放在上開自小客車駕駛座椅下後，
          再駕駛該小客車至嘉義市○○路「歌神ＫＴＶ」，與被告丙○○會合，並
          向丙○○佯稱：要去找朋友，開車會累，由劉某駕車等語，而換由丙○○
          駕駛該小客車，甲○○則坐在該小客車後座，前去嘉義縣朴子市竹村里朴
          子工業區○○街三號前等情，此經本院隔離訊問被告甲○○、丙○○二人
          後，已據被告甲○○供述明確，核與被告丙○○供詞相符，顯見九十年一
          月二十日凌晨一時二十分許，在嘉義縣朴子市竹村里朴子工業區○○街三
          號前，開槍射擊者，確為被告甲○○無訛。
    （二）又被害人乙○○及證人李嘉逢所為之指述及證述，所得以證明者，僅為於
          前揭時、地，乙○○所有之前揭小客車確遭人槍擊乙節，並無從確認，開
          槍射擊者，為被告丙○○等情，此觀渠等證述自明。
    （三）再者，事發當時係由被告丙○○駕車，有如上述，而上開槍、彈，係由坐
          在小客車後座之被告甲○○，從後座由後拿取置放在駕駛座椅底下之槍、
          彈，並予以射擊，此據被告甲○○供明在卷（本審卷第三十四頁），則於
          此等情節之下，被告丙○○既在前駕車，被告甲○○係在小客車後座，並
          在後座取出槍枝予以射擊，再參之被告甲○○亦供稱，丙○○並不知道伊
          有帶槍等語（本審卷第三十五頁第三行），是被告丙○○辯稱：並不知道
          被告甲○○有攜帶槍、彈等語，應可採信。
    （四）另法務部調查局曾以控制問題法及混合問題法，對於被告丙○○實施測謊
          ，被告丙○○對於其未開槍、甲○○有開槍一事，經測試未呈情緒波動反
          應，研判未說謊等情，有該局鑑定通知書在卷可按，此核與本院前揭認定
          之事實一致。而被告丙○○固就其未參與開槍情事，測試呈情緒波動反應
          ，研判有說謊等情，雖亦有前揭鑑定通知書足憑。惟本案所應探究者，乃
          係被告丙○○究竟是否知悉被告甲○○持有槍、彈，並基於共同犯意連絡
          共同持往上開地點，推由被告甲○○開槍示警。而所謂「未參與開槍情事
          」，究竟係指「前揭應探究事項」，抑或泛指「所有與甲○○開槍有關之
          情事（包含載送甲○○至上址）」，難以明瞭，亦即前揭測謊設題，過於
          空泛，自難以依此認定被告丙○○知悉被告甲○○持有槍、彈，並基於共
          同犯意連絡，共同持往上開地點，推由被告甲○○開槍示警。
    （五）而警方查扣槍械之地點即嘉義市○○路二七號十樓，雖為被告丙○○居住
          地，惟亦為被告甲○○之住居地，此據本院於九十年七月十日隔離訊問被
          告甲○○、丙○○二人，並依據該住處簡圖（本審卷五十四頁）分別訊問
          被告甲○○、丙○○，前揭住處內各房間住居人姓名後，互核一致，則公
          訴人以查獲槍枝地點，遽認被告丙○○涉有上開犯行，仍嫌速斷。
    （六）合前所述，公訴人所提前揭論據，均不足以積極認定被告丙○○確有上開
          犯行，此外，復查無其他積極證據足資證明，被告丙○○確有本件公訴意
          旨所指觸犯前揭罪名之犯行，揆諸首開說明，本件既不能證明被告丙○○
          犯有上開罪嫌，自應無罪之諭知。
據上論斷，應依刑事訴訟法第二百九十九條第一項前段、第三百零一條第一項、槍砲
彈藥刀械管制條例第十一條第四項、第十二條第四項、第十八條第四項後段，刑法第
十一條前段、第三百零五條、第五十五條、第五十一條第五款、第四十二條第二項、
第三十八條第一項第一款，罰金罰鍰提高標準條例第一條前段、第二條，現行法規所
定貨幣單位折算新台幣條例第二條，判決如主文。
本案經檢察官劉仲慧到庭執行職務
中      華      民      國    九十      年      八      月      八      日
                              臺灣嘉義地方法院刑事第三庭
                                  法  官  王  漢  章
右正本證明與原本無異。
如不服本判決，應於判決送達後十日內向本院提出上訴狀( 應附繕本 )。
中      華      民      國    九十      年      八      月      八      日
                                  書記官  李  文  政
附錄法條：
槍砲彈藥刀械管制條例第十一條第四項
未經許可，持有、寄藏或意圖販賣而陳列第一項所列槍砲者，處一年以上七年以下有
期徒刑，併科新臺幣七百萬元以下罰金。
槍砲彈藥刀械管制條例第十二條第四項
未經許可，持有、寄藏或意圖販賣而陳列子彈者，處五年以下有期徒刑，併科新台幣
三百萬元以下罰金。
刑法第三百零五條
以加害生命、身體、自由、名譽、財產之事，恐嚇他人致生危害於安全者，處二年以
下有期徒刑、拘役或三百元以下罰金。


司法院資訊處製作；財團法人民間司法改革基金會備份。
